臺灣高等法院臺中分院刑事判決　　　　　　　　　九十三年度上訴字第一五五一號
　　上　訴　人
　　即　被　告　甲○○
　　選任辯護人　洪松林律師
　　　　　　　　袁烈輝律師
右上訴人因違反毒品危害防制條例案件，不服臺灣臺中地方法院九十三年度重訴字第
一二一九號，中華民國九十三年八月十九日第一審判決（起訴案號：臺灣臺中地方法
院檢察署九十二年度偵字第二四○八五號）提起上訴，本院判決如左：
    主  文
原判決撤銷。
甲○○意圖販賣而持有第一級毒品，處有期徒刑拾參年，褫奪公權陸年。扣案之第一
級毒品海洛因磚肆塊（合計淨重壹仟肆佰拾壹點伍公克，包裝重壹佰陸拾玖點零玖
公克，純度百分之捌拾伍點零肆，純質淨重壹仟貳佰拾柒點伍公克）沒收銷燬之，
行動電話貳支（其上分別貼有「台北」及「中」等標籤字樣，並均含ＳＩＭ卡壹張）
及包裝紙壹個均沒收。
    事  實
一、甲○○因經商失敗，致負債累累，民國（以下同）九十二年九月間，透過一位綽
    號「吳董」不詳年籍之成年男子介紹，而認識住在臺北市某處年籍不詳綽號「大
    姊」之成年女子，甲○○向綽號「大姊」者表示其目前負債甚多，請綽號「大姊
    」者提供其賺錢的機會，之後甲○○多次在臺北市某處，與綽號「大姊」者接觸
    ，綽號「大姊」者認甲○○單純可靠，乃向甲○○表示：伊有第一級毒品海洛因
    磚四塊（經送驗合計淨重一四三一點五公克，包裝重一六九點０九公克，純度百
    分之八十五點０四，純質淨重一二一七點三五公克），可由甲○○代為銷售，每
    銷售一塊海洛因磚，抽取佣金新臺幣（下同）五萬元，她會將該批毒品交給年籍
    不詳綽號「阿德」之成年男子，再由綽號「阿德」轉交等語。詎甲○○竟意圖不
    法利益，應允願代為銷售該批第一級毒品海洛因，綽號「阿德」者即於九十二年
    十一月二十五日，在臺中縣國道二號高速公路龍井交流道附近，交付上開以包裝
    紙包裝之第一級毒品海洛因磚四塊予甲○○，甲○○即基於販賣之意圖而持有上
    開毒品，並將之藏置於臺中縣沙鹿鎮○○路與保成二街口其所租用之鴿舍內；綽
    號「大姊」及「阿德」者，並各分別提供其等所有而以外籍人士名義申請登記之
    手機各一支（其上分別貼有「台北」及「中」等標籤字樣），供甲○○與綽號「
    大姊」及「阿德」販毒聯絡之用。嗣於九十二年十二月六日上午八時四十五分許
    ，為法務部調查局臺中縣調查站會同海岸巡防署臺中機動查緝隊及保三總隊第一
    大隊人員，在臺中縣沙鹿鎮○○路與保成二街口鴿舍前，以通緝犯名義逮捕甲○
    ○，並在上址扣得上開綽號「大姊」所有用以包裝海洛因磚四塊之包裝紙一個及
    上開海洛因磚四塊，旋依檢察官所簽發之逕行搜索指揮書，在臺中縣清水鎮○○
    ○路一０五號甲○○住處扣得上開供販毒聯絡用之Ｚ000000000及Ｚ0
    00000000號行動電話各一支（均含ＳＩＭ卡壹張）。
二、案經法務部調查局臺中縣調查站移送臺灣臺中地方法院檢察署檢察官偵查起訴。
    理  由
一、訊據上訴人即被告（以下簡稱被告）固坦承員警在伊租用之鴿舍內扣得海洛因磚
    四塊，惟矢口否認上開犯行，辯稱：是一位綽號「大姊」者，要綽號「阿德」者
    將海洛因磚寄放在伊處，伊當時不知道是海洛因，直到案發前某日伊打開看發現
    是海洛因，伊即打電話叫「大姊」快點拿回去云云。選任辯護人則辯以：員警於
    九十二年十二月六日當日對被告之三處處所之搜索，均無搜索票，其中臺中縣保
    成路、保成二街鴿舍之搜索，雖立有同意書，惟該同意書是被告在被搜索後，被
    帶到調查局臺中縣調查站時，事後令被告補簽，並非當場同意，該次搜索顯非合
    法，另臺中縣清水鎮○○○路一０五號及臺中縣龍井鄉○○路○段二一０號並無
    搜索票，又未經被告或居住者同意，該二處之搜索，亦非適法，故該三處扣得之
    證據均不具證據能力；又被告雖於調查員訊問時及偵查中坦承犯行，但缺乏補強
    證據，自不能以其自白作為有罪之唯一證據云云。經查：
（一）關於證據能力部分：
  １、按「搜索，經受搜索人出於自願性同意者，得不使用搜索票。但執行人員應出
      示證件，並將其同意之意旨記載於筆錄。」，刑事訴訟法第一百三十一條之一
      定有明文。查證人王樂群於原審結證稱：當時我們跟監時，發現被告有鴿舍這
      個地點，我們認為鴿舍可能有藏毒品，我們先問被告，你的鴿舍有無藏毒品，
      他說沒有，我們再問他可否讓我們看看鴿舍，他同意，我們才搜索鴿舍。另被
      告是當場口頭同意，因為鴿舍現場沒有桌椅，但到了龍井鄉住所時，有請他簽
      署書面同意書等語；而證人李文火亦於原審結證稱：在當場有經被告同意搜索
      等語（見原審卷第七十一頁、第七十二頁及第七十七頁）；且被告於原審審理
      時，對前揭二位證人之證述除否認該張同意書係其所寫及書寫地點並非在其住
      處外，餘均表示沒有意見。按我國刑事訴訟法對同意方式，只規定執行人員應
      出示證件，並將其同意之意旨記載於筆錄，並未若美國大部分警局之作法，係
      由同意人簽署同意無令狀搜索文件，記明書寫日期及簽名，同意文件內容為已
      告知被告無令狀有權利拒絕司法警察之搜索，而被告為意識健全有是非辦別能
      力之人，於鴿舍被搜索之前，其既口頭明示同意執行人員為無令狀之搜索，而
      當時又未遭任何形式的強制；復依該搜索筆錄所載被告確於其上簽名蓋指印（
      見偵查卷第十一頁），益徵該處之搜索已得被告之同意，而具有自願性之同意
      ，合於搜索同意之方式，且該鴿舍為被告所租用，係在其管領之下，亦符合同
      意主體之規定。是以，被告為意識健全而有是非辨別能力之人，事前既已口頭
      同意，事後又自承在同意書上簽名及捺指印，揆諸前揭說明，司法警察此部分
      之搜索合於自願同意搜索之規定，並無不法可言。至於該同意書雖係事後所補
      簽，惟被告既已事先同意，事後又補簽同意書，該同意書即有認證之作用，更
      昭慎重。又被告雖爭執同意書簽署之地點，及該內容之文字非其所撰寫云云，
      惟其既已事前口頭同意，事後同意在該同意書上簽名及按指印，復對其上之簽
      名及按指印均未爭執，顯見其對該內容已有同意，是縱被告所辯：該張同意書
      非其所寫及書寫地點並非在其住處，而是在調查局辦公室等語可堪採信，揆諸
      前開說明，亦不足為有利於被告之認定。
  ２、次按「檢察官於偵查中確有相當理由認為情況急迫，非迅速搜索，二十四小時
      內證據有偽造、變造、湮滅或隱匿之虞者，得逕行搜索，或指揮檢察事務官、
      司法警察官或司法警察執行搜索，並層報檢察長。」、「前二項搜索，由檢察
      官為之者，應於實施後三日內陳報該管法院；由檢察事務官、司法警察官或司
      法警察為之者，應於執行後三日內報告該管檢察署檢察官及法院。法院認為不
      應准許者，應於五日內撤銷之。第一項、第二項之搜索執行後未陳報該管法院
      或經法院撤銷者，審判時法院得宣告所扣得之物，不得作為證據。」刑事訴訟
      法第一百三十一條第二項、第三項分別定有明文。查證人湛忠信於原審結證稱
      ：其持雄檢楠玉字第二四四一號臺灣高雄地方法院檢察署檢察官實施逕行搜索
      指揮書，至臺中縣清水鎮○○○路一０五號搜索，在場人是被告的太太丙○○
      等語（見原審卷第八十頁），並有上開指揮書在卷可參（見偵查卷第九頁），
      而該次搜索完畢後，原審法院並於九十二年十二月十五日函給法務部調查局台
      中調查站准予備查（見偵查卷第一０二頁），此種搜索，並不需要持法院所簽
      發之搜索票，學理上稱之為緊急搜索。本件檢察官偵辦被告甲○○涉嫌違反毒
      品危害防制條例，於九十二年十二月六日，因有相當理由認為情況急迫，有對
      臺中縣清水鎮○○○路一０五號及龍井鄉○○○路○段二一０號實施逕行搜索
      必要，始指揮台中縣調查站實施緊急搜索，有前揭之指揮書可參，而本件於實
      施緊急搜索之當日，被告業經台中縣調查站進行行動蒐證，已有具體情報資料
      ，足以證明被告藏有毒品，亦據證人王樂群於原審結證在卷（見原審卷第七十
      頁），如不及時實施緊急搜索，藏放之毒品隨時可能輕易轉手，該等證據恐有
      被湮滅、隱匿之虞，已符合緊急搜索之必要性、相當理由及緊急性，足認在該
      處之搜索並無不法可言，從而在此處搜索所取得之證物，自得作為證據。雖證
      人丙○○於原審證稱：調查員搜索時，並未得其同意即逕行搜索等語，惟此處
      之搜索，既為緊急搜索，並無須經受搜索人自願性同意後，始能搜索之情形，
      辯護人認應經同意始能搜索，顯有誤會。
  ３、至於搜索臺中縣龍井鄉○○路○段二一０號時，並未在該處扣得任何證物，且
      搜索該處亦屬緊急搜索，有上開雄檢楠玉字第二四四一號台灣高雄地方法院檢
      察署檢察官實施逕行搜索指揮書及原審法院於九十二年十二月十五日函給法務
      部調查局台中調查站准予備查函在卷可按，與前開所述同一理由，並無須經同
      意後，始能搜索之情形，辯護人認應經同意始能搜索，亦屬誤會。
  ４、綜上所述，員警於上開處所執行搜索，既均屬合法有據，則辯護人前開辯解自
      均不足憑採，從而員警於上開（一）之１、２等處所扣得之證物，具有證據能
      力，得為證據。
（二）關於事實認定部分：
  １、(1)被告於調查員調查時供稱：「我在三個月前透過吳董介紹認識大姐，因我本
      身負債頗多，我曾向大姐表示請她幫忙提供賺錢的機會，經過數次接觸後，大
      姐認為我單純可靠，乃向我表示她有一批毒品要我代為銷售，她會將該批毒品
      交由阿德轉交給我，我才認識阿德．．」、「．．．我曾至臺北市與大姐會面
      ，當時大姐即告訴我，她有一批毒品要我銷售，她會將該批毒品交由阿德轉交
      給我，因我知道大姐為真正貨主，阿德與大姐應為合夥人．．」、「該四塊海
      洛因磚是其所有，其來源是一名綽號『阿德』之男子，於九十二年十一月二十
      五日，在中二高龍井交流道交付給我，並要我代為銷售，『阿德』將該批海洛
      因磚交付給我後，要我每一塊海洛因塊以新台幣一百萬元出售，如買主一次購
      買二塊則為一百九十五萬元，每售出一塊海洛因磚，『阿德』就會支付五萬元
      酬勞給我．．」（見偵查卷第五至七頁）、「電話號碼為000000000
      0（貼有台北字樣之標籤）行動電話及門號為前述大姐交給我，作為我與大姐
      連絡之用；電話號碼為0000000000（貼有中字樣之標籤）行動電話
      及門號為阿德交給我，作為與阿德交易毒品時聯絡之用，該電話為大姐介紹給
      我認識後，由阿德交給我．．」等語（見偵查卷第四十三頁）；(2)於檢察官偵
      查時供稱：「（毒品來源？）是一名綽號阿德者，他於九十二年十一月二十五
      日，在中二高龍井交流道交付給我，．．．並要我代為銷售」、「（售出一塊
      多少錢？）每塊一百萬元，二塊一百九十五萬元，每賣一塊阿德給抽成五萬元
      」（見偵查卷第二十三頁、第二十四頁）、「電話上有寫台北、中的二支電話
      是大姐及阿德給我的」等語（見偵查卷第四十七頁）；(3)於檢察官向原審聲請
      羈押時供稱：「（如何與阿德聯絡？）他會自動打電話給我，我不知道他電話
      ，．．他是會先拿易付卡給我，等打一陣子之後，他會收回去．．」、「（阿
      德如何找上你？）是大姐找上我的，而大姐是吳先生介紹的，吳先生是我去一
      名朋友住處遇到的，因我缺錢，．．．．．這些人都是與我交往一段時間，觀
      察我一段時間信任我，才會將海洛因磚交予我」等語（見原審九十二年聲羈字
      第六七七號卷第五頁、第六頁）。
  ２、(1)九十二年十二月六日上午八時四十分，在被告租用之鴿舍處查獲的四塊白色
      塊磚，經送法務部調查局鑑定結果為：送驗白色塊磚四塊均含第一級第六項毒
      品海洛因成分，合計淨重一四三一．五公克（空包裝重一六九．０九公克），
      純度百分之八五．０四，純質淨重一二一七．三五公克，有該局九十三年一月
      二日調科壹字第一二ＯＯ一三四二０號鑑定通知書一份附於偵查卷（見偵查卷
      第八十三頁）可稽。核與被告所稱其自綽號大姐收受四塊海洛因相符。(2)於臺
      中縣清水鎮○○○路一０五號被告住處所扣得之Ｚ000000000及Ｚ0
      00000000號行動電話二支（均含ＳＩＭ卡），門號申請登記人分別為
      ＴＲＥＮＥ及ＭＤＹＥＮＧＨＮＡＪ，證件字號分別為00000000ＴＲ
      及00000000ＭＤ，二支門號均為預付卡，有台灣大哥大股份有限公司
      基本資料查詢單各一紙在卷可稽（見偵查卷第七十七頁及第七十九頁），其申
      請登記人係以外國人名義為之，並輔以易付卡，其意在隱匿及逃避追緝，甚為
      明顯；又該支0000000000門號電話，自九十二年十一月三十日起至
      同年十二月六日（即案發日）止，包括發話、收簡訊及受話，共十二通；另支
      0000000000門號電話，自九十二年十二月三日起至九十二年十二月
      八日止，包括發話、受話、轉接及收簡訊，共十二通等情，亦有台灣大哥大股
      份有限公司雙向通聯資料查詢各一紙在卷可稽（見偵查卷第九十六頁及第九十
      七頁），顯見該二支行動電話僅有特定用途。核與被告所供承上開電話及門號
      分別係「大姊」、「阿德」交付，用以與「大姊」及「阿德」供販毒聯絡之用
      相符。(3)販賣毒品為重大觸法行為，罪刑甚重，販賣者行蹤慎密，一般人無從
      購買毒品，而被告於警詢及偵查中均自承因生意失敗，遭債主討債，不得已才
      遭人利用，足見被告持有上開毒品之動機，係為「阿德」、「大姊」伺機轉售
      他人，藉以賺取佣金，亦核與其上開自白相符。
  ３、按被告之自白固不得作為認定犯罪之唯一證據，而須以補強證據證明其確與事
      實相符（參照刑事訴訟法第一五六條第二項），然茲所謂之補強證據，並非以
      證明犯罪構成要件之全部事實為必要，倘其得以佐證自白之犯罪非屬虛構，能
      予保障所自白事實之真實性，即已充分。又得據以佐證者，雖非直接可以推斷
      該被告之實施犯罪，但以此項證據與被告之自白為綜合判斷，若足以認定犯罪
      事實者，仍不得謂其非屬補強證據。辯護人雖辯以本件並無補強證據足以補強
      被告自白之真實性。惟查本案扣得純度極高（百分之八十五點○四）、且高達
      一千多公克之四塊海洛因磚，每塊價格為一百萬元，四塊即高達四百萬元，苟
      彼此間非有相當的信賴關係，衡情豈有可能任意交付？此亦可印證被告於前揭
      自白中所述：綽號大姊見其單純可靠，始要其代為銷售等情非虛。且本案另有
      販毒聯絡之行動電話及門號扣案，而該等用以聯絡之行動電話僅供特定聯絡之
      用，其意在隱匿犯罪事實，已如前述，亦核與被告所稱：作為交易毒品時聯絡
      之用等語相對應。再者，本院參酌前開（二）之２中所載扣案證物，與被告上
      開自白相印證，亦互為吻合，而得作為補強證據，至為明確。是辯護人認本案
      除被告自白外，並無其他任何補強證據，要屬誤解，顯不足採信。
二、綜上所述，被告上開自白，核與事實相符，至堪採信，其事後翻異前詞，顯係飾
    卸之詞，不足採信。本件事證明確，被告犯行堪以認定。
三、查被告行為後，九十二年七月九日修正公布之毒品危害防制條例業於九十三年一
    月九日起生效，該條例第五條第一項關於意圖販賣而持有第一級毒品罪處罰之規
    定，於修正前、後之刑度並無不同，不生新法或舊法較有利於行為人之問題，依
    刑法第二條第一項前段之規定，應適用新修正毒品危害防制條例之規定。復按販
    賣毒品行為，雖不以販入之後復行賣出為要件，祇要以營利為目的，將毒品販入
    ，其犯罪即為完成；然如非以營利售賣意圖而販入，或因其他原因而持有，嗣起
    意圖利售賣，尚未著手於賣出行為，則僅能成立意圖販賣而持有毒品之罪（最高
    法院九十二年臺上字第一二七五號刑事判決意旨參照）。查本件被告持有之毒品
    海洛因磚四塊，係綽號「大姊」者意圖營利販入後，因見被告單純可靠，遂與被
    告謀議由被告販售，被告應允後始交由被告持有，已詳如事實欄所述。則該海洛
    因磚四塊既非被告與綽號「大姊」者謀議販賣後，始由「大姊」販入，再交由被
    告販賣，且被告尚未著手於賣出行為即被查獲，其行為自與販賣之構成要件有別
    ，是核被告所為，係犯新修正毒品危害防制條例第五條第一項之意圖販賣而持有
    第一級毒品罪。公訴人認被告係犯毒品危害防制條例第四條第一項之販賣第一級
    毒品海洛因罪，容有未洽，惟因起訴之社會基本事實相同，本院自得變更起訴法
    條。原判決認被告前開犯行，罪證明確而予科刑，固非無見，惟查：(1)被告係於
    綽號「大姊」者販入毒品之後，始持有毒品而起意販賣，並於著手賣出前即被查
    獲，已如前述，原審判決認其行為成立販賣第一級毒品罪行，有所違誤。(2)被告
    所處之刑並非死刑或無期徒刑，原判決於理由欄及據上論斷欄均誤引刑法第三十
    七條第一項規定，亦有未洽。被告上訴雖無理由，惟原判決既有上述可議之處，
自屬無可維持，應由本院撤銷改判。爰審酌意圖販賣第一級毒品海洛因，如順利
    賣出，足以使購買施用者導致精神障礙、性格異常，甚至造成生命危險之生理成
    癮性及心理依賴性，戕害國民身心健康，惡性非輕，及被告無視於政府對毒品之
    嚴厲查禁，猶意圖販賣而持有第一級毒品海洛因圖獲取高利，且查獲之毒品海洛
    因數量甚多、純度亦高，及其犯罪後之態度等一切情狀，量處有期徒刑十三年；
    又被告所犯者為意圖販賣而持有第一級毒品，該罪為國際性之重罪，認有褫奪公
    權之必要，並依刑法第三十七條第二項之規定宣告褫奪公權六年。扣案之海洛因
    磚四塊（合計淨重一四三一點五公克，包裝重一六九點０九公克，純度百分之八
    十五點０四，純質淨重一二一七點三五公克），係查獲之毒品，不問屬於犯人與
    否，應依毒品危害防制條例第十八條第一項前段之規定宣告沒收銷燬之；另扣案
    之行動電話貳支（其上分別貼有「台北」及「中」等標籤字樣，並均含ＳＩＭ卡
    壹張），分別為綽號「大姊」者及「阿德」者交付為被告所有，供被告持有渠等
    之毒品進而販賣所資以聯絡使用之物，已如前述，應依毒品危害防制條例第十九
    條第一項規定沒收之。另外，用以包裝海洛因磚之包裝紙一個，亦為綽號「大姊
    」者交付為被告所有，供包裝欲行販賣之毒品所用之物，亦依毒品危害防制條例
    第十九條第一項規定沒收之。0000000000該支行動電話，雖為被告所
    有，惟並無證據顯示係供本件販毒所用之物，爰不予宣告沒收，檢察官就此聲請
    沒收，自無從照准，併此敘明。至於其他扣押之物，並無證據顯示係供本件販毒
    所用之物，爰不予宣告沒收，附此敘明。
四、公訴意旨另以：被告甲○○另自九十二年十一月二十九日至同年十二月二日止，
    連續四次，在台中縣龍井鄉○○路○段附近之產業道路以總價五百九十萬元之價
    格，賣六塊海洛因磚予綽號「阿昌」，甲○○扣除酬勞六十萬元後，於同年十二
    月三日，在台中市西屯區老虎城商場內加啡館，將所得五百三十萬元交予大姐，
    因認被告另涉犯毒品危害防制條例第四條第一項之販賣第一級毒品罪嫌。訊據被
    告堅決否認有販賣之犯行。經查，被告於調查站調查時及偵查初期檢察官偵查時
    確有上開自白，惟除上開自白外，並無其他積極事證足以證明確有綽號「阿昌」
    其人，亦無任何人指證被告確有於前揭時地販賣第一級毒品海洛因，本院雖認定
    確有綽號「大姐」及「阿德」其人，惟卷內亦無任何足以證明被告確有交付五百
    三十萬元予大姐之證據，尚難僅因被告自白而為有罪之判決，再者，雖有通聯記
    錄，然該項記錄亦只是電話紀錄，並無通話內容，也無從認定有何販賣之行為，
    另外，扣案之二支行動電話，雖可知被告與「大姐」及「阿德」間有隱匿及供作
    特定用途之情事，已如前述，惟亦無從證明確有上開四次交易之情形。從而，自
    不得僅因被告上開自白而作為有罪判決之唯一證據，此部分不能證明被告犯罪，
    本應為無罪之諭知，惟公訴人認此部分與前揭起訴有罪部分，具有連續犯關係，
    屬於裁判上一罪，爰不另為無罪之諭知。
據上論斷，應依刑事訴訟法第三百六十九條第一項前段、第三百六十四條、第二百九
十九條第一項前段、第三百條，毒品危害防制條例第五條第一項、第十八條第一項前
段、第十九條第一項，刑法第十一條、第二條第一項前段、第三十七條第二項，判決
如主文。
本案經檢察官乙○○到庭執行職務。
中      華      民      國      九十四      年    四    月     二十     日
                                    臺灣高等法院臺中分院刑事第十庭
                                          審判長法  官  林  照  明
                                                法  官  吳  重  政
                                                法  官  唐  光  義
右正本證明與原本無異。
如不服本判決應於收受送達後十日內向本院提出上訴書狀，其未敘述上訴之理由者並
得於提起上訴後十日內向本院補提理由書（均須按他造當事人之人數附繕本）。
                                                書記官  王  麗  珍
中      華      民      國      九十四   年      四       月   二十五   日
                                                                        Ｉ
